【裁判字號】    99,台上,3936
【裁判日期】    990624
【裁判案由】    妨害性自主
【裁判全文】
最高法院刑事判決            九十九年度台上字第三九三六號
上  訴  人  甲○○
選任辯護人  孫冬生律師
上列上訴人因妨害性自主案件，不服台灣高等法院中華民國九十
七年八月二十六日第二審判決（九十七年度上訴字第一四八０號
；起訴案號：台灣板橋地方法院檢察署九十六年度偵字第二二六
八號），提起上訴，本院判決如下：
    主  文
上訴駁回。
    理  由
按刑事訴訟法第三百七十七條規定，上訴於第三審法院，非以判
決違背法令為理由，不得為之。是提起第三審上訴，應以原判決
違背法令為理由，係屬法定要件。如果上訴理由書狀並未依據卷
內訴訟資料，具體指摘原判決不適用何種法則或如何適用不當，
或所指摘原判決違法情事，顯與法律規定得為第三審上訴理由之
違法情形，不相適合時，均應認其上訴為違背法律上之程式，予
以駁回。上訴人甲○○上訴意旨略謂：(一)、本件被害人Ａ女（基
本資料詳卷）係於民國九十五年十月間，先向警局申告其在九十
四年四、五月間，遭受友人即本件證人鍾○○性侵害，該案無疾
而終，卻於九十五年十二月間，再向警局申告其亦在九十四年四
、五月間，遭受上訴人性侵害，並以鍾女作為證人。衡諸Ａ女第
一次申告時，既未將上訴人同列為被告，且第二次申告時，距其
所謂遭上訴人性侵害之時間已有一年半之久，而所憑之驗傷診斷
證明亦遲於九十五年十二月一日製成，顯有將性侵害之鍾女和上
訴人「移花接木」之嫌，原審未加詳查，復未說明理由，自屬理
由欠備。(二)、鍾女在警詢時，係供稱上訴人性侵害Ａ女時，伊「
窩在（房內睡床）邊緣角落」，看見上訴人脫去Ａ女衣褲，隱約
發現進行性交等語，當為親見二人性交；然鍾女在審理中，竟謂
：「因為很黑，很害怕，當時不曉得發生甚麼事情」等語，顯然
前後矛盾，原判決仍採用其具有瑕疵之供述，作為認定上訴人犯
罪之證據，亦有可議云云。惟查：證據之取捨、證明力之判斷及
事實之認定，俱屬事實審法院自由裁量判斷之職權，此項職權之
行使，倘不違背經驗法則或論理法則，即無違法可指，觀諸刑事
訴訟法第一百五十五條第一項規定甚明。而供述證據雖彼此稍異
或先後不一，審理事實之法院仍可斟酌調查所得之各項證據，本
於經驗法則、論理法則，作合理之比較，定其取捨，採用相同基
本事實之陳述，非謂其中一有不符，即應全部不可採信。又所謂
應於審判期日調查之證據，係指與待證事實具有重要關係，在客
觀上認有調查之必要性，且有調查之可能性，為認定事實、適用
法律之基礎者而言，如事實已臻明確，或調查途徑已窮，自毋庸
為無益之調查，亦無未盡調查證據職責之違法可言。本件原判決
主要係依憑Ａ女迭在偵查及第一審審理中，堅訴於小學六年級時
，與友人鍾○○同遭上訴人帶至三重市天台對面旅館，上訴人先
要和鍾女性交被拒，始與伊進行性交；鍾女迭在偵、審中，亦堅
稱確有被上訴人帶往旅館，目睹上訴人和Ａ女發生性關係之證言
；衡諸Ａ女、鍾女及上訴人屬朋友，彼此無仇隙，二女不致恣意
構陷等情況證據資料，乃認定上訴人有如原判決事實欄所載之犯
行，因而維持第一審論上訴人以對未滿十四歲之女子為性交罪刑
之判決，駁回上訴人之第二審上訴。對於上訴人僅承認明知Ａ女
係未滿十四歲，仍將之帶往○○市天台附近遊玩，而矢口否認犯
罪，所為（原屬網友，）曾在電話中閒聊，說要當男女朋友，後
來Ａ女介紹乾姊即鍾女給伊認識，才帶其等二人去遊玩，無至旅
館性交云云之辯解，如何係飾卸之詞，不足採信，亦據卷內訴訟
資料予以指駁、說明（未採用Ａ女處女膜破裂之診斷證明書作為
認定上訴人犯罪之依據），並敘明Ａ女及鍾女供證之時，距事發
已逾二年，細節難免淡忘，但主要情節之基本社會事實仍同，自
足為憑。所為之事實認定與得心證理由，俱有卷內各證據資料可
稽，自形式上觀察，並不違背經驗法則、論理法則，且無事證欠
明之情形存在。上訴意旨置原判決已明白論斷之事項於不顧，就
屬原審採證認事職權之適法行使，任憑己意指為違法，且猶為單
純之事實爭執，不能認為適法之第三審上訴理由。依上說明，應
認其上訴為違背法律上之程式，予以駁回。
據上論結，應依刑事訴訟法第三百九十五條前段，判決如主文。
中    華    民    國  九十九  年    六    月  二十四  日
                      最高法院刑事第十庭
                          審判長法官  花  滿  堂
                                法官  黃  正  興
                                法官  陳  東  誥
                                法官  林  錦  芳
                                法官  洪  昌  宏
本件正本證明與原本無異
                                      書  記  官
中    華    民    國  九十九  年    六    月  二十八  日
                                                      Ｖ

司法院資訊處製作；財團法人民間司法改革基金會備份。
